【裁判字號】    90,交易,8
【裁判日期】    900830
【裁判案由】    過失傷害
【裁判全文】
臺灣屏東地方法院刑事判決                              九十年度交易字第八號
    公  訴  人  臺灣屏東地方法院檢察署檢察官
    被      告  丙○○
右列被告因過失傷害案件，經檢察官提起公訴（八十九年度偵字第五五二六號），本
院判決如左：
    主  文
丙○○因過失傷害人致重傷，處有期徒刑肆月，如易科罰金，以參佰元折算壹日。
    事  實
一、丙○○於民國八十九年七月三十一日上午十一時五十分許，駕駛車牌號碼ＷＰ─
    ○四六一號自用小貨車，沿屏東縣內埔鄉○○路由南往北行駛，途經屏東縣內埔
    鄉○○村○○路五五之三號前時，本應注意行經無速限標誌之彎道時，應減速慢
    行，作隨時停車之準備；且兩車交會時，其會車相互之間隔不得少於半公尺，以
    防止危險之發生，而當時路況雖屬彎道，視距不良，然並無障礙物，天氣晴朗，
    且為日間有自然光，應無不能注意之情事，惟竟疏於前揭必要注意而以時速約三
    十公里之速度行駛。適有鍾錦輝酒後（血液中酒精濃度6MG/DL；即吐氣酒精濃度
    0.03MG/L）騎乘車牌號碼ＰＪＸ─六九六號重型機車，沿該路中央對向（由北向
    南）行駛至該處，亦未保持會車之安全距離，丙○○發現時剎車不及向右偏閃，
    惟其照後鏡仍與鍾錦輝所乘機車擦撞。鍾錦輝於受撞後倒地，並受有左肱骨、頸
    骨、左第肋骨骨折、頭部挫傷併右腦及左小腦出血、器質性腦症等傷害，且因腦
    部受傷而造成左側癱瘓，終生無法工作，日常生活需人扶助。丙○○於肇事後，
    警方據報趕往現場，尚不知何人為肇事者前，主動向到場處理之警員甲○○坦承
    為肇事者，嗣並接受裁判。
二、案經鍾錦輝之妻乙○○訴由台灣屏東地方法院檢察署檢察官偵查起訴。
    理  由
一、訊據被告丙○○固對於在右揭時、地發生車禍乙事坦承不諱，惟矢口否認有何過
    失，辯稱：鍾錦輝當時係騎機車行駛於道路中央，才會肇致本件車禍發生，伊不
    但沒有越過中心線，並有向路邊閃躲等語（本院卷第十二頁）。而被害人則指稱
    車禍係伊與被告車輛擦撞而發生，伊當時是騎在路的旁邊等語（偵卷第二十、二
    十一頁）。至於本件告訴人乙○○則自陳並未目睹車禍之發生（告訴人自陳，偵
    卷第十六頁背面）。
二、按行車速度，應依標誌之規定，行經無標誌之彎道時，應減速慢行，作隨時停車
    之準備；又汽車交會時，會車相互之間隔不得少於半公尺，道路交通安全規則第
    九十三條第四款及第一百條第五款分別定有明文。被告為領有駕照之駕駛人自應
    知悉並遵守上開規定行車。
三、經查：
    (一)右揭事實業據道路交通事故調查報告表記載明確，並有現場照片五張附卷可稽
      （偵卷第三十頁）。被告及被害人雖就車禍之發生經過各執一詞，有如前述，
      然觀諸照片中被害人帽子等散落物係分布於「道路中央」（經本院會同告訴人
      、被告及當時現場處理之警員甲○○至現場勘驗，指認案發時帽子掉落位置並
      加以測量，測得該帽子距離兩側道路邊線應分別約為二點九及二點二公尺，茲
      有勘驗筆錄在卷可考）；機車橫斜傾倒於被害人所行駛方向之車道中間（尚未
      逾越路面邊線）；及被告之車輛係停放在路旁，散落物及傾倒之機車均在被告
      之貨車後方等相對位置以觀，堪認當時發生擦撞之地點應係在該路中央（即帽
      子掉落處附近）無誤，故被告辯稱被害人於肇事當時係行駛於道路中央等語，
      即非不可採信；至於被害人所言伊係行駛在路旁邊云云，則與事實不符，尚無
      可採。蓋若被害人擦撞時確係行駛於道路旁邊，則其所戴之帽子及機車腳踏板
      等物應不致於擦撞後接連散落於道路中央，而其機車亦將因受外力作用而傾倒
      於路面邊線之外方是。
    (二)又被害人事發當時雖行駛於道路中央，然因帽子掉落之位置（即擦撞點）距離
      兩側路邊各有二點九及二點二公尺，而被告之車寬又僅一點六公尺（道路交通
      事故調查報告表參照），是認事發當時，被告應仍有空間得以靠右行駛而保持
      半公尺以上之會車間隔，故不得因被害人行駛於路中央，即謂可無庸遵守保持
      安全會車距離之交通規則。
    (三)且按汽車駕駛人行經無速限標誌之彎道時，均應減速慢行，作隨時停車之準備
      有如前述。而肇事地點本係一無速限標誌之彎道（彎曲弧度約一百二十度），
      茲有道路交通事故調查報告表及現場照片在卷供參（本院卷第四十頁編號８、
      ９之照片），並經本院至現場勘驗屬實，有勘驗筆錄附卷可考。是被告行經該
      彎道時，自應注意遵守前開規定減速慢行，作隨時停車之準備。惟被告竟以時
      速約三十公里之速度行駛（被告自白，偵卷第二十一頁參照），且與被害人擦
      撞之前又無剎車，僅稍微轉彎而已（被告自白，偵卷第二十八頁參照），堪認
      被告並未依前開規定減速慢行，作隨時停車之準備。
    (四)再查，前開肇事時，天候晴朗、日間有自然光、無障礙物、路面乾燥無缺陷等
      情，已據前開道路交通事故調查報告表記載明確。是被告依當時情形，應無不
      能注意之情事，惟竟疏於注意，而以時速約三十公里之通過彎道，復未保持安
      全會車距離，以防止危險之發生，致與被害人所騎乘機車擦撞，使被害人受傷
      ，其有過失，實灼然甚明。本案經送台灣省高屏澎區車輛行車事故鑑定委員會
      鑑定結果，認被告駕駛車輛未保持半公尺以上安全會車距離為肇事之因，亦與
      本院認定部分相同，有該會八十九年十二月十五日高屏澎鑑字第八九一七九八
      號函附之鑑定意見書在卷可憑。又告訴人確因本件車禍受有前開傷害，則有右
      述道路交通事故調查報告表及卷附驗傷診斷書三紙附卷可憑，是被告之過失行
      為與告訴人所受傷害間具有因果關係，亦堪予認定。
    (五)末查，被害人於車禍發時係行駛於道路中央，已如前述，是其對於本件事故之
      發生，亦同有未保持半公尺以上安全會車距離之過失，然被告之過失行為既為
      造成告訴人受傷之原因，被告自不得藉此豁免罪責。是本件事證已臻明確，被
      告犯行洵堪認定，應依法論科。
三、按毀敗一肢以上之機能者，為刑法上所稱之重傷，該法第十條第四項第四款定有
    明文。被告丙○○駕駛汽車，本應注意行經無速限標誌之彎道時，應減速慢行，
    作隨時停車之準備；及與他車交會時，應保持半公尺以上之距離，且能注意而未
    為注意，致被害人受撞倒地，除造成被害人多處骨折、頭部挫傷及腦部出血外，
    並致被害人左側癱瘓，終生無法工作（偵卷第三十八頁所附診斷證明書可稽）。
    是核被告所為，係犯刑法第二百八十四條第一項後段之過失致重傷罪。公訴人未
    及審酌被害人因受傷致左側癱瘓之事實，而認被告係犯同條項前段之過失傷害罪
    ，尚有未洽，惟其基本事實同一，本院自應予審理，並變更起訴法條。又被告於
    肇事後，警方據報趕往現場，尚不知何人為肇事者前，主動向到場處理之警員甲
    ○○坦承為肇事者，嗣並接受裁判乙節，已據證人甲○○結證屬實（本院卷第二
    十一頁參照），故應依刑法第六十二條前段自首之規定減輕其刑。茲審酌被告未
    有前科、素行良好、於本件車禍案件中過失之程度、被害人亦有會車未保持安全
    距離之過失並於酒後駕車（急診時測得其血液中酒精濃度6MG/DL，即吐氣酒精濃
    度0.03MG/L，茲有長庚醫院九十年二月十六日 (90)長庚院高字第二七五號函附
    卷足按），及被害人受傷非輕；被告尚未就賠償金額與告訴人達成協議，致未能
    賠償被害人所受損失等一切情狀，爰量處如主文所示之刑，並諭知易科罰金之折
    算標準，以資懲儆。
四、末查被告行為後，刑法第四十一條規定已於九十年一月十日修正公布，依刑法第
    二條第一項前段規定，應適用新法，附此敘明。
據上論斷，應依刑事訴訟法第二百九十九條第一項前段、第三百條，刑法第二條第一
項前段、第二百八十四條第一項後段、第四十一條第一項前段、第六十二條前段，罰
金罰鍰提高標準條例第一條前段、第二條，判決如主文。
中      華      民      國      九十      年      八      月    三十    日
                                      臺灣屏東地方法院交通法庭
                                          法  官   王以齊
右正本證明與原本無異。
對於本判決如有不服應於收受送達後十日內向本院提出上訴書狀上訴於台灣高等法院
高雄分院並按他造當事人之人數附具繕本。
                                          書記官   林天化
中      華      民      國      九十      年      八      月   三十一   日
附錄本判決論罪科刑法條：
刑法第二百八十四條第一項
因過失傷害人者，處六月以下有期徒刑、拘役或五百元以下罰金，致重傷者，處一年
以下有期徒刑、拘役或五百元以下罰金。


司法院資訊處製作；財團法人民間司法改革基金會備份。
